臺灣桃園地方法院民事判決　　　　　　　 93年度訴字第773號
原　　　告　丁○○
法定代理人　丙○○
　　　　　　甲○○
被　　　告　乙○○
上列當事人間請求損害賠償事件，由本院刑事庭移送前來，於民
國94年5月19日言詞辯論終結，本院判決如下：
    主  文
被告應給付原告新台幣壹拾捌萬肆仟零伍拾元及自民國九十三年
二月十二日起至清償日止按年息百分之五計算之利息。
原告其餘之訴駁回。
訴訟費用由被告負擔百分之三十一；餘由原告負擔。
本判決原告勝訴部分得假執行。但被告如以新台幣壹拾捌萬肆仟
零伍拾元為原告預供擔保，得免為假執行。
原告其餘假執行之聲請駁回。
    事  實
甲、原告方面：
一、聲明：
（一）被告應給付原告新台幣（下同）600,000 元，及自刑事附
      帶民事訴訟起訴狀繕本送達被告之翌日起至清償日止，按
      年息5%計算之利息。
（二）前項判決請准供擔保宣告假執行。
二、陳述：被告於民國91年10月3 日15時50分許，無照駕駛車牌
    號碼LO-1842 號自用小客車，沿劃有分向限制線（即雙黃線
    ）之桃園縣新屋鄉○○路雙向二車道，由觀音往楊梅方向行
    駛，行經上開路段227 巷巷口時，本應注意汽車在雙向二車
    道行駛時，除準備停車或臨時停車外，不得駛出路面邊線，
    並應注意車前狀況，隨時採取必要之安全措施，且依當時情
    形並無不能注意之情事，竟疏未注意，而駕駛上開自用小客
    車超出上開路段之路面邊線（即白實線），復疏未注意其車
    前路面邊線外適有行人即原告行走，而以上開自用小客車之
    右前葉子鈑方向燈處撞及原告倒地，致其受有頭部外傷併顱
    內出血之傷害。被告上開過失傷害行為，業經鈞院92年度交
    簡上字第84號刑事判決處拘役50日，如易科罰金以300 元折
    算1 日在案，爰依民法第184 條第1 項、第193 條第1 項及
    第195 條第1 項之規定，請求被告賠償之金額、項目如下：
  (1)醫療費用：原告受有前揭傷害，至怡仁綜合醫院住院就診，
    爰請求被告給付醫療費用50,000元。
  (2)療養費用：遵醫師指示服用補品，支出療養費用150,000 元
    。
  (3)原告父母請假照顧原告之看護費用及原告課後輔導費用：原
    告於怡仁綜合醫院住院就診時，係由原告父、母分別請假7
    天及15天照料，又原告出院後，為補強前請假之課業，亦支
    出課業輔導補修費，以上合計請求50,000元。
  (4)精神慰撫金：被告犯後一再卸責，對於原告之傷勢未曾聞問
    ，原告當時年僅10歲餘，卻遭逢此變故，精神上受有莫大傷
    害，爰請求被告賠償精神慰撫金350,000 元。
三、證據：提出醫療費用收據、診斷證明書（均為正本）各1 份
    ，並聲請向怡仁綜合醫院查詢原告之醫療費用若干？依原告
    之傷勢是否須請看護？所需看護期間及看護費用為何？
乙、被告方面：
一、聲明：駁回原告之訴及假執行之聲請。
二、陳述：本件是原告跑過來撞上伊車，伊雖係無照駕駛，但於
    駕駛行為上並沒有過失，且伊已給付原告醫療費用14,000元
    ，伊只願再給付原告5,000元。
丙、本院依職權調閱本院92年度交簡上字第84號過失傷害案件歷
    審卷宗及向國稅局查詢兩造財產所得。
    理  由
一、原告起訴主張：被告於91年10月3 日15時50分許，無照駕駛
    自用小客車，沿桃園縣新屋鄉○○路雙向二車道由觀音往楊
    梅方向行駛，於行經上開路段227 巷巷口時，原應注意汽車
    在雙向二車道行駛時，除準備停車或臨時停車外，不得駛出
    路面邊線，並應注意車前狀況，隨時採取必要之安全措施，
    且依當時情形並無不能注意之情事，竟疏未注意，而駕駛上
    開自用小客車超出路面邊線，復疏未注意其車前路面邊線外
    適有原告行走之狀況，而以上開自用小客車之右前葉子鈑方
    向燈處撞及原告倒地，致原告受有頭部外傷併顱內出血之傷
    害，爰依民法第184 條第1 項、第193 條第1 項及第195 條
    第1 項之規定，請求被告賠償原告醫療費用50,000元、療養
    費用150,000 元、看護及課後輔導費用50,000元、精神上損
    害賠償350,000 元，合計600,000 元等語。
二、被告則以本件是原告跑過來撞上伊車，伊雖係無照駕駛，但
    於駕駛行為上並沒有過失，且伊已給付原告醫療費用14,000
    元，伊只願再給付原告5,000 元等語置辯。
三、原告主張被告駕駛車號LO-1842 號自用小客車，於91年10月
    3 日15時50分許行經桃園縣新屋鄉○○路227 巷巷口附近與
    行走於路邊之原告發生擦撞，造成原告倒地後受有頭部外傷
    併顱內出血之傷害，被告因上開過失傷害案件經本院92年度
    交簡上字第84號判決處拘役50日之事實，業據原告提出怡仁
    綜合醫院診斷證明書、醫療費用收據各1 紙為證，且經本院
    依職權調取本院92年度交簡上字第84號過失傷害案件歷審卷
    宗核閱屬實，並為被告所不爭，自堪信為真實。
四、原告主張本件係被告駕駛自用小客車駛出路面邊線並疏於注
    意車前原告行走之狀況，致其車右前葉子鈑方向燈處擦撞正
    行走於路面邊線外之原告，造成原告倒地受傷等情，則為被
    告所否認，辯稱係原告跑過來撞上伊車云云。經查，依被告
    於上開刑事案件警訊時陳稱：「‧‧‧在行經中華路227 巷
    時，有一群小孩子跑出來，其中一個小孩子跑比較出來，讓
    我車的右後照鏡碰撞後倒地。當時我行駛在慢車道‧‧‧」
    ，於偵訊時稱：「我本來即行駛在邊線，因我才剛離開朋友
    處，我碰到後即停在旁邊，小朋友從巷子跑出在路邊，我即
    碰到他」等語；原告則於警訊時陳稱：「我從新屋國小放學
    後，要到新屋鄉○○路吉德堡美語補習時，我沿中正路左轉
    中華路行走時，遭車輛碰撞‧‧‧」、「（你當時行走在中
    華路何車道？）應該在慢車道，‧‧‧我當時想過馬路到新
    光人壽，正要開始過馬路時，事情就發生了」等語，復參照
    上開刑事卷附道路交通事故調查報告表及肇事現場照片7 張
    所示，上開肇事路段為劃有分向限制線之雙向二車道，並無
    被告所稱之「慢車道」，被告稱其行駛於慢車道應係指路面
    邊線外俗稱之「路肩」而言，且被告於偵訊時亦稱其行駛於
    邊線等語，則被告肇事當時應已駛出路面邊線之情，堪以認
    定。又依原告所述行走路線，其並非自中華路227 巷口步行
    出，而係自中正路左轉中華路，沿中華路行走，被告稱原告
    係從巷子跑出來碰撞伊車云云，顯然不實。則按汽車在雙向
    二車道行駛時，除準備停車或臨時停車外，不得駛出路面邊
    線；又汽車行駛時，駕駛人應注意車前狀況，並隨時採取必
    要之安全措施，道路交通安全規則第97條第4 款、第94條第
    3 項分別定有明文，且依前揭道路交通事故調查報告表所載
    ，當時之天候、光線、號誌及路況均良好，並無不能注意遵
    守上開規定之情事，乃竟疏於注意而駕駛自用小客車超出路
    面邊線，復疏未注意其車前方路面邊線外適有原告行走之狀
    況，致其車右前葉子鈑方向燈處撞及原告倒地，使其受有頭
    部外傷併顱內出血之傷害，其就本件車禍之發生自有過失甚
    明，且其過失與原告傷害之結果間復有相當因果關係，而被
    告因上開過失傷害案件，亦經本院92年度交簡上字第84號判
    處拘役50日在案，是原告主張被告應負過失傷害責任，亦堪
    信實。
五、按因故意或過失，不法侵害他人之權利者，負損害賠償責任
    ；不法侵害他人之身體或健康者，對於被害人因此喪失或減
    少勞動能力或增加生活上之需要時，應負損害賠償責任；不
    法侵害他人之身體、健康、名譽、自由、信用、隱私、貞操
    ，或不法侵害其他人格法益而情節重大者，被害人雖非財產
    上之損害，亦得請求賠償相當之金額，民法第184 條第1 項
    前段、第193 條第1 項、第195 條第1 項分別定有明文。被
    告因駕車疏失而肇事，致原告受傷，原告自得依上開規定請
    求被告賠償其損害。茲就原告得請求賠償之金額分述如下：
  (1)醫療費用：本院依原告聲請函怡仁綜合醫院查詢原告至該院
    就診所支出之醫療費用，經該院以94年4 月12日怡業一字第
    9404122 號函檢附原告病歷1 份覆稱：「病患丁○○於本院
    門診7 次，健保給付10,349元、自費1,720 元；91年10月3
    日至91年10月14日於本院住院，健保給付107,856 元、自費
    2, 130元。」，是原告自費部分合計為3,850 元，其餘為健
    保支出，而依全民健康保險法第82條規定：「保險對象因汽
    車交通事故，經本保險提供醫療給付者，本保險之保險人得
    向強制汽車責任保險之保險人代位請求該項給付。」，全民
    健康保險之被保險人因汽車交通事故，經全民健康保險提供
    醫療給付者，全民健康保險之保險人自得向強制汽車責任保
    險之保險人代位請求該項給付。而依強制汽車責任保險法第
    30條規定，於該範圍內，加害人或強制汽車責任保險之被保
    險人之損害賠償責任即因而解免，全民健康保險被保險人對
    於加害人之損害賠償請求權亦因而喪失，是原告此部分之主
    張，於超過3,850 元部分，不應准許。
  (2)療養費用：原告請求療養費用150,000 元，其中原包含營養
    補給、傷口美容及植髮費用，惟原告始終未提供任何證明資
    料供本院審酌，而經本院函怡仁綜合醫院查詢原告丁○○有
    無施以傷口美容及植髮之必要及費用為何？經怡仁綜合醫院
    以93年12月21日怡業一字第9312212 號函覆稱：「是否需要
    植髮，應請患者再至整形外科門診評估。」，而原告於本院
    開庭時陳稱：伊至怡仁綜合醫院整形外科看診，醫生表示皮
    下組織已經沒有脂肪，沒有辦法植髮，傷口美容及植髮費用
    ，伊不請求等語，有本院94 年4月15日準備程序筆錄在卷可
    稽；另原告主張其遵醫師指示服用補品部分，亦未提出任何
    證據證明其有服用該補品之必要及金額，自無從准許。
  (3)看護費用：本件原告如因身體或健康受不法侵害，需人看護
    ，就其支付之看護費，係屬增加生活上需要之費用，加害人
    自應予以賠償，而原告雖未實際雇用看護人員而支出看護費
    用，係由其父母親輪流請假看護，亦應認被害人受有相當看
    護費之損害而得向加害人請求賠償，蓋親屬照顧被害人之起
    居，固係出於親情，但親屬看護所付之勞力，並非不能評價
    為金錢，只因兩者身分關係密切而免除支付義務，此種親屬
    基於身分關係之恩惠，自不能加惠於加害人，故應衡量及比
    照僱用職業看護情形，認被害人受有相當看護費之損害，得
    向加害人請求賠償。本院依原告聲請函怡仁綜合醫院查詢原
    告有無看護必要及所需看護期間及看護費用為何？經該院以
    93 年12 月21日怡業一字第9312212 號函覆稱：「病患丁○
    ○於加護病房治療期間不需要請看護，普通病房治療期間（
    91年10月8 日至91年10月13日）如家屬無法在旁看護，應可
    請看護協助。」；及以94年4 月12日怡業一字第9404251 號
    函檢附「協助住院患者聘用病房服務員須知」1 份，其上記
    載雇用24小時看護收費2,200 元。則原告得請求之看護費用
    為13,200元（2,200 元×6 日＝13,200元），逾此部分之請
    求，即非必要。
 (4) 課後輔導費用：原告主張其出院後，為補強前請假之課業，
    而支出課業輔導補修費，並與看護費用合計請求50,000元云
    云。惟原告未提出任何證據證明其有補強住院請假期間課業
    之必要及金額，亦難准許。
 (5) 精神上損害賠償：原告因本次車禍受有頭部外傷併顱內出血
    之傷害，傷勢非輕，且其於91年10月3 日至同年月7 日於怡
    仁綜合醫院加護病房治療，於同年月8 日至14日轉至普通病
    房住院治療，有怡仁綜合醫院上開回函及原告病歷1 份附卷
    可稽，足見上開傷害已造成原告身體上及精神上之痛苦，並
    對其日常生活起居產生一定程度之影響，原告請求被告賠償
    精神上之慰撫金，自屬有據。經查，原告目前就讀國小六年
    級，名下無財產；被告則為高中肄業，目前失業，名下有2
    部汽車，其92年度薪資所得為448,653 元等情，分據兩造陳
    述在卷，並有稅務電子閘門財產所得調件明細表2 件存卷可
    參，本院審酌兩造之身分、地位、經濟能力、原告之傷勢及
    其因本件車禍所受身體、精神上痛苦等一切情狀，認原告請
    求180,000 元之慰撫金為相當，逾此部分之請求，尚無可採
    。
 (6) 以上原告得請求之金額合計197,050 元。惟被告辯稱其已給
    付原告醫療費用14,000元，原告則於本院言詞辯論時自認已
    收取被告13,000元之事實，是就原告自認部分之金額應予扣
    除，至其餘部分，因被告未能就此有利於己之事實舉證證明
    ，尚難信取。
六、綜上，原告依侵權行為之法律關係請求被告給付184,050 元
    及自刑事附帶民事訴訟起訴狀繕本送達被告翌日即93年2 月
    12 日 起至清償日止，按年息5%計算之利息，為有理由，應
    予准許；逾此範圍之請求，則屬無據，應予駁回。又本院所
    命給付之金額未逾50 0,000元，依民事訴訟法第389 條第1
    項第5 款，應依職權宣告假執行，併依同法第392 條第2 項
    規定，依職權宣告被告預供擔保得免為假執行。至原告其餘
    假執行之聲請，因原告其餘之訴已駁回而失所附麗，應併駁
    回之。
七、本件事證已臻明確，兩造其餘攻擊防禦方法，核與判決結果
    不生影響，爰不一一論述。
八、據上論結，本件原告之訴為一部有理由、一部無理由，依民
    事訴訟法第79條、第389 條第1 項第5 款、第392 條第2 項
    ，判決如主文。
中　　華　　民　　國　　94　　年　　5 　　月　　31　　日
                  民事第一庭審判長法  官  郭琇玲
                                  法　官  林曉芳
                                  法  官　鍾淑慧
以上正本係照原本作成
如對本判決上訴，須於判決送達後20日內向本院提出上訴狀
中　　華　　民　　國　　94　　年　　5 　　月　　31　　日
                                  書記官　蔡佳玲
